臺灣高等法院刑事判決　　　　　　　　　　　　　九十三年度上訴字第一一一八號
　　上　訴　人
　　即　被　告　甲○○
　　選任辯護人　姚本仁律師
　　　　　　　　甘義平律師
　　　　　　　　莊秀銘律師
右上訴人因違反毒品危害防制條例案件，不服臺灣基隆地方法院九十三年度訴字第九
號，中華民國九十三年三月十六日第一審判決（起訴案號：臺灣基隆地方法院檢察署
九十二年度偵字第三三六六號），提起上訴，本院判決如左：
    主  文
原判決撤銷。
甲○○連續販賣第一級毒品，處有期徒刑捌年。
扣案第一級毒品海洛因肆拾伍包（驗餘淨重伍點玖壹公克）及包裝、ＳＩＭ卡（00
00000000號）一張均沒收，海洛因並銷燬之。
因犯罪所得新臺幣壹萬伍仟元沒收，如全部或一部不能沒收時，以其財產抵償之。
    事  實
一、甲○○意圖營利，並基於概括犯意，於民國九十二年八月間及九月十八日，在臺
    北縣瑞芳鎮火車站前，向真實姓名年籍不詳綽號「豆雞」之成年男子，以新臺幣
    （下同）二萬五千元販入重量不詳之第一級毒品海洛因後，除從中撥取部分自行
    施用外，即在臺北縣瑞芳鎮火車站附近，連續二次以每包毛重約○‧五公克三千
    五百元價格，販賣乙○○三千五百元及八千元海洛因牟利。復於同年月六日晚間
    ，向乙○○收取三千五百元價款後，於當晚二十時許，在瑞芳火車站前，再向「
    豆雞」男子以二萬五千元之代價，販入四十五小包（總毛重九‧四公克，總淨重
    五‧一公克）。及至同年十月七日上午七時許，乙○○撥打甲○○之00000
    00000號行動電話，欲向甲○○拿取三千五百元之海洛因。甲○○旋於同日
    上午八時許，依約攜帶毒品欲外出時，為警持搜索票在甲○○臺北縣瑞芳鎮○○
    ○○路六十四之十二號三樓住處，自甲○○手中查扣海洛因一包（毛重○‧五公
    克）、褲子口袋查扣四十三包（每包毛重○‧二公克）；另於上址房間衣櫃中查
    扣一包（毛重○‧三公克），總計四十五包。嗣乙○○因久候未見甲○○，仍一
    再打電話聯絡，復因無人接聽，乃行至甲○○住處附近即臺北縣瑞芳鎮○○○○
    路六十號前公用電話再行聯絡時，為警查知乙○○所在位置而攔獲。
二、案經臺北市政府警察局大安分局報請臺灣基隆地方法院檢察署檢察官偵查起訴。
    理  由
一、訊據上訴人即被告甲○○固坦承於九十二年八月間及九月十八日，在臺北縣瑞芳
    鎮火車站前，向綽號「豆雞」男子，以二萬五千元販入海洛因後，二次將販入之
    海洛因交付乙○○。復於同年十月六日晚間，向乙○○收取三千五百元價款後，
    於當晚二十時許，在瑞芳火車站前，再向「豆雞」男子以二萬五千元之代價，販
    入四十五小包海洛因。同年十月七日上午七時許，因乙○○撥打行動電話拿取三
    千五百元之海洛因，乃於同日上午八時許，依約攜帶毒品欲外出時，為警查獲，
    並扣得海洛因四十五包等情，然矢口否認有販賣第一級毒品之犯行，辯稱：係與
    乙○○及另一綽號「阿萬」之人每次集資二萬五千元合購，再依各人出資分配毒
    品等語。被告辯護人另稱：證人乙○○於九十二年十月七日警詢筆錄，係被告以
    外之人於審判外之陳述，復未錄音，應無證據能力。另被告於九十二年十月七日
    警詢筆錄，非出於自由意志，且未依法錄音，亦無證據能力。
二、經查：
（一）本件被告於原審指稱警員劉生宜於詢問時曾作勢毆打，且警詢係稱與乙○○合
      資購買，筆錄卻記載為販賣乙○○海洛因，與陳述不符；被告辯護人亦稱：被
      告警詢非出於自由意志，且未全程錄音、錄影。按被告之自白，非出於強暴、
      脅迫、利誘、詐欺、疲勞訊問、違法羈押或其他不正之方法，且與事實相符者
      ，得為證據。被告陳述其自白係出於不正方法者，應先於其他事證而為調查。
      該自白如係檢察官提出，檢察官應就自白係出於自由意志，指出證明方法，刑
      事訴訟法第一百五十六條第一項、第三項定有明文。再訊問被告，應全程連續
      錄音；必要時，並應全程連續錄影。但有急迫情況且經記明筆錄者，不在此限
      ，同法第一百條之一亦有明定。本件警員劉生宜雖於原審證稱被告警詢筆錄有
      全程錄音，惟警局檢送之被告警詢錄音帶，經本院九十三年五月二十八日勘驗
      後，係屬空帶；再經本院向台北市政府警察局大安分局電詢後，亦據該局覆稱
      被告警詢筆錄錄音帶並無備份留存，有本院九十三年五月二十八日勘驗筆錄、
      辦理刑案電話查詢登記表各一份在卷為憑。則被告警詢筆錄既未經錄音，亦非
      於急迫情況下，已有違上開刑事訴訟法關於錄音之規定，復無從證明被告警詢
      筆錄確與被告陳述相符。再警員劉生宜雖於原審證稱並未作勢毆打被告，亦無
      刑求。然劉生宜係訊問被告之人，自不得僅依劉生宜到庭證述並無刑求，即認
      被告警詢自白係出於自由意志；且本件檢察官始終未提出證明方法，證明被告
      警詢筆錄非出於強暴、脅迫、利誘、詐欺、疲勞訊問、違法羈押或其他不正之
      方法。則本件檢察官提出被告犯罪證據之被告警詢筆錄，既無從證明與被告陳
      述相符；復未能就被告自白，證明係出於自由意志，依上開法條規定意旨，自
      應認無證據能力。
（二）按被告以外之人於司法警察調查中所為之陳述，與審判不符時，其先前之陳述
      具有較可信之特別情況，且為證明犯罪事實存否所必要者，得為證據，刑事訴
      訟法第一百五十九條之二定有明文。查證人乙○○就如何向被告取得海洛因，
      於警詢證稱係向被告購買；及至原審則證稱係與被告共同出資合買。證人乙○
      ○警詢陳述與原審證言，顯有不符。惟證人乙○○於偵查、原審均未指稱警詢
      非出於自由意志陳述。雖證人乙○○於九十二年十一月十二日偵查中證稱：我
      在警局說錯了，我是與甲○○合資，請他買毒品等語；及至同年十二月二十三
      日偵查中亦證稱：警詢所稱均係因「聽說警察會打人，所以在警局會胡言亂語
      。」惟證人乙○○自承有施用毒品前科，並曾四次遭警逮捕，當知販賣海洛因
      罪責甚重，自不可能於警詢將與被告合資向他人購買海洛因，誤稱係向被告購
      買；亦無僅因「聽說警察會打人」，即在警局任意誣指被告販賣海洛因之理。
      證人乙○○於警詢所證，自較原審證言為可信，並為證明被告販賣海洛因犯行
      所必要，依法自得為證據。至刑事訴訟法並無證人於警詢作證時，應全程錄音
      、錄影之規定。本件證人乙○○於警詢證述，縱未經錄音、錄影，亦不影響其
      證據能力，併此敘明。
（三）查證人乙○○於警詢證稱：我於九十二年十月七日，在臺北縣瑞芳鎮○○○○
      路六十號前公共電話，正在打電話給綽號「養仔」（經指認後為甲○○）欲向
      他購買毒品時，為警查獲。我是從綽號「五角」男子處得知，可從甲○○處購
      得毒品，所以我就打甲○○的0000000000號電話聯絡後，第一次於
      九十二年十月四日八時許，以電話聯絡後，約在臺北縣瑞芳鎮公所前見面，以
      三千五百元的價格，買了海洛因一包（毛重○點五公克）。第二次於九十二年
      十月五日九時許，以電話聯絡後，約在臺北縣瑞芳鎮公所前見面，以三千五百
      元的價格，買了海洛因一包（毛重○點五公克）。今日也是在七時許，以電話
      聯絡相約在臺北縣瑞芳鎮公所前見面，以三千五百元價格購買海洛因，但沒見
      到甲○○而被查獲（見偵查卷第十八頁至第二十頁）；證人即查獲本件警員劉
      生宜亦於原審證稱：九十二年十月七日搜索當天，我們先查獲被告，是乙○○
      打電話叫被告起床，但因被告已被查獲未赴約，又一直打電話，我們才到樓下
      找阿志。當時被告說要去交貨，所以電話一直打來，打電話的是學志等語（見
      原審卷第三七頁至第三九頁）；復有通聯紀錄在卷為憑；且於被告身上及住所
      查扣之四十五小包白色粉末，經送驗結果，確呈海洛因毒品反應，亦有法務部
      調查局九十二年十二月十七日調科壹字第三二○○○一八二六號鑑定通知書一
      份在卷可稽（見偵查卷第六四頁）。查證人乙○○於警詢明確證稱曾經二次向
      被告購買海洛因，案發當日亦係以三千五百元代價向被告購買海洛因；被告亦
      自承欲外出送貨時，為警查獲，並經證人劉生宜證述屬實，足見證人乙○○警
      詢指證三次向被告購買海洛因，應屬實情。
三、雖被告辯稱係與乙○○共同合資購買；證人乙○○亦於偵查、原審中附和被告辯
    詞。惟查，被告於偵查中先後供稱：「乙○○是與我合資購買海洛因，我在警局
    說「賣二次給乙○○，而今天是第三次」的意思是乙○○與我合資購毒三次。我
    與『阿萬』、『簡義科』及其他姓名不詳之人合資購毒，因為其他人不認識『豆
    雞』，所以才透過我買，他們均在瑞芳明燈路的撞球間將錢交給我，我再等人打
    電話來，有些我知道住家的就自己送過去。我們事先湊足一定的金錢，購毒回來
    後再按比例分配。我替『阿萬』他們買毒品，我可以從中分一點，他們也會請我
    。」、「查獲的海洛因是我在九十二年十月六日二十時許，在瑞芳火車站前，向
    『豆雞』以二萬五千元代價購得；還有一次是於九十二年九月十八日二十時許，
    也同樣是在瑞芳火車站前，向『豆雞』以二萬五千元代價購得。我第一次向『豆
    雞』買海洛因後，分送給乙○○及『阿萬』，每人都是十幾包，是於九十二年九
    月十九日晚上七、八點，在瑞芳鎮公所前與他們碰面後給他們，乙○○給我六、
    七千元，『阿萬』給我五千元，他們都是在九十二年九月十八日我買毒品前一、
    、二天，在瑞芳鎮○○路庭園撞球場給我錢。九十二年八月間，我與乙○○及『
    阿萬』每人出資八千元，合計二萬四千元，又向『豆雞』買了三十幾包，他們是
    在我買的前一天晚上七、八點，在瑞芳鎮公所拿錢給我。被抓這次，乙○○出三
    千五百元，也是前一天晚上七、八點，在鎮公所交錢給我。『阿萬』則是出五千
    多元，也是前一天晚上七、八點，拿到庭園撞球場給我。」（見偵查卷第三二頁
    至第三三頁、第三七頁至第三九頁）；及至原審亦先後供稱：「扣案的四十五包
    海洛因是我在撞球場遇到綽號『豆雞』男子向我推銷海洛因，事後我在撞球間找
    乙○○商量後，共同出錢向『豆雞』買」、「我每次都是和『阿萬』及乙○○三
    人合資購買，出資額不一定，與乙○○出資的二次，他出三千五。我固定買二萬
    五，買來時已分裝成四十幾包，再大概分一分，出多的分比較多，沒算每個人給
    幾包，我與乙○○先分，另一人在撞球間分」等語（見原審卷第二二頁至第二三
    頁、第七二頁至第七三頁）。查被告對於合資之人，或稱與「阿萬」、「簡義科
    」及其他不詳姓名之人；或稱僅與「阿萬」及乙○○，合資金額亦僅泛稱「五千
    多元」、「六、七千元」、「出資額不定」，就親身經歷之事實，先後所稱不一
    ，亦不明確，已有可疑；且如被告所稱，係與乙○○等人合資，並依比例各分得
    十餘包，則被告購入之毒品每包重量應為相同。然自被告身上、住所查扣之四十
    五包海洛因，重量計有０‧二公克、０‧三公克及０‧五公克三種，顯與常情不
    符。再證人乙○○於偵查中先後證稱：「我在警局說錯了，我是與甲○○合資，
    請他買毒品。第一次是八千元，第二次是三千五百元。我分別在九十二年十月二
    日、五日打電話給他，都約在瑞芳鎮公所見面交錢，他則於當晚七、八點，在瑞
    芳鎮公所分別給我十包及五、六包海洛因。」、「我與甲○○合資購買毒品，方
    式是他先向我拿錢，然後再向別人買毒品，再將購得的毒品依出資比例給我。至
    於如何計算比例、海洛因市價為何及他向何人購買，我都不清楚。我託他買過二
    次或三次毒品」（見偵查卷第四四頁至第四五頁）；迨至原審證稱：當天在現場
    打電話聯絡甲○○，是為了要向他拿三千五百元的海洛因，數量我不清楚，錢是
    在撞球場交給他。我拿過三次錢給甲○○買海洛因，都是在撞球場交錢。我向被
    告拿毒品一次是給八千，一次是三千五，不記得先後順序。八千那次有十幾包，
    三千五那次快十包。我在撞球間有拿到過毒品，沒在鎮公所拿等語（見原審卷第
    五九頁至第六五頁、第七十頁至第七一頁）。然證人乙○○於警詢明確指稱向被
    告購買，均未提及合資之事；及至偵查、原審始改稱係與被告合資購買，且對於
    海洛因價格？如何分配購得毒品？及有無他人合資？均不知情，殊與常情有違，
    所稱與被告合資購買，亦無可信，足認乙○○係向被告購買毒品無誤。被告辯稱
    與乙○○合資購買毒品，不足採信。按被告與乙○○並非至親好友，自無任意無
    償代乙○○購買毒品之可能；參以被告於偵查已自承會自購買之毒品先行撥取自
    用，益見被告係出於營利之意圖。事證明確，被告販賣第一級毒品海洛因犯行，
    堪以認定。
四、證人乙○○於警局證稱：係於九十二年十月四日、同年月五日，在臺北縣瑞芳鎮
    公所前，以三千五百元向被告購買海洛因一包；本件亦以三千五百元向被告購買
    海洛因。惟被告於偵查供稱：「九十二年八月間，我與乙○○及『阿萬』每人出
    資八千元，合計二萬四千元；另一次是在九十二年九月十九日，乙○○給我六、
    七千元，『阿萬』給我五千元，被抓這次，乙○○出三千五百元，『阿萬』則是
    出五千多元」。而證人乙○○於偵查則證稱：「我與甲○○合資，第一次是八千
    元，第二次是三千五百元。時間應該是甲○○所說的九十二年九月十九日及八月
    份買毒品給我，八月份第一次我給他八千元，他說的九月十八日那次，我給他三
    千五百元。這次是在撞球場給他錢；及至原審亦證稱：當天在現場打電話聯絡甲
    ○○，是為了要向他拿三千五百元的海洛因。我拿過三次錢給甲○○買海洛因，
    一次給八千，一次是三千五，不記得先後順序，這次是在撞球場給他三千五百元
    。被告及證人乙○○於偵查、原審改稱合資購買海洛因．固不足採。惟依被告及
    證人乙○○指稱收款及交付海洛因時間與金額，應認被告係分別於九十二年八月
    間、同年九月十八日，各販賣乙○○八千元及三千五百元海洛因，案發當日乙○
    ○亦已交付被告三千五百元。公訴人依被告警詢自白，認被告係於九十二年十月
    四日、同年月五日，以三千五百元販賣乙○○海洛因，尚有未合，應予更正。
五、核被告所為，係犯毒品危害防制條例第四條第一項販賣第一級毒品罪。被告持有
    第一級毒品海洛因之低度行為，應為販賣之高度行為所吸收，不另論罪。被告先
    後三次犯行，時間緊接，犯罪構成要件相同，顯係基於概括犯意為之，應依連續
    犯規定論以一罪；惟因販賣第一級毒品罪法定刑為死刑或無期徒刑，依法不得加
    重。查被告因一時貪念而犯本案，所販賣之海洛因數量非多，若處以所犯毒品危
    害防制條例第四條第一項所定最輕本刑之無期徒刑，稍嫌過重，犯罪情狀尚堪憫
    恕，應依刑法第五十九條規定，酌減其刑。
六、原審論罪科刑，固非無見。惟被告警詢筆錄並無證據能力，原審作為被告犯罪之
    證據，自有違誤。再毒品危害防制條例第十九條「追徵其價額」之規定，必限於
    所沒收之物為金錢以外之其他財物而無法沒收時，始應追徵其價額，使其繳納與
    原物相當之價額。如所得財物為金錢而無法沒收時，應以其財產抵償之，而不生
    追徵價額之問題（最高法院九十三年台上字第二七四三號判決意旨參照）。本件
    被告因販賣毒品所得一萬五千元為金錢，如無法沒收，自應以被告財產抵償之。
    原審於主文一併諭知：如不能沒收，追徵其價額，亦有違誤。被告上訴，否認犯
    罪，固無可取；惟原判決既有可議，自應由本院撤銷改判。爰審酌被告平日之素
    行、生活狀況、智識程度、販賣次數、數量及犯後態度等一切情狀，量處有期徒
    刑八年。扣案之海洛因四十五包（驗餘淨重五‧九一公克），係屬毒品危害防制
    條例第二條第一項第一款規定之第一級毒品；而海洛因外包裝，係用於包裹毒品
    ，防止裸露、潮濕，便於攜帶販賣；另扣案之ＳＩＭ卡（0000000000
    號）一張，則為被告所有供與乙○○聯絡買賣毒品之物，自均屬供本件販賣毒品
    所用之物，應分別依毒品危害防制條例第十八條第一項前段、第十九條第一項規
    定，宣告沒收，海洛因並銷燬之。另被告連續三次販賣第一級毒品所得一萬五千
    元，亦應依同條例第十九條第一項規定，宣告沒收；如全部或一部不能沒收時，
    以其財產抵償之。
據上論斷，應依刑事訴訟法第三百六十九條第一項前段、第三百六十四條、第二百九
十九條第一項前段；毒品危害防制條例第四條第一項、第十八條第一項前段、第十九
條第一項，刑法第十一條前段、第五十六條、第五十九條，判決如主文。
本案經檢察官邱美育到庭執行職務。
中　　　華　　　民　　　國　　九十三　　年　　　八　　　月　　　五　　　日
                              臺灣高等法院刑事第十四庭
                                  審判長法  官  陳  祐  輔
                                        法  官  洪  昌  宏
                                        法  官  陳  國　文
右正本證明與原本無異。
如不服本判決，應於收受送達後十日內向本院提出上訴書狀，其未敘述上訴之理由者
並得於提起上訴後十日內向本院補提理由書（均須按他造當事人之人數附繕本）。
                                        書記官  蔡  棟  樑
中　　　華　　　民　　　國　　九十三　　年　　　八　　　月　　　五　　　日
附錄：本案論罪科刑法條全文
毒品危害防制條例第四條第一項：
製造、運輸、販賣第一級毒品者，處死刑或無期徒刑；處無期徒刑者，得
併科新臺幣一千萬元以下罰金。
製造、運輸、販賣第二級毒品者，處無期徒刑或七年以上有期徒刑，得併
科新臺幣七百萬元以下罰金。
製造、運輸、販賣第三級毒品者，處五年以上有期徒刑，得併科新臺幣五
百萬元以下罰金。
製造、運輸、販賣第四級毒品者，處三年以上十年以下有期徒刑，得併科
新臺幣三百萬元以下罰金。
製造、運輸、販賣專供製造或施用毒品之器具者，處一年以上七年以下有
期徒刑，得併科新臺幣一百萬元以下罰金。
前五項之未遂犯罰之。
